臺灣高等法院臺南分院刑事判決
111年度上訴字第293號
上  訴  人  
即  被  告  蔡倍弘



上列上訴人即被告因違反槍砲彈藥刀械管制條例案件，不服臺灣
臺南地方法院110年度訴字第1034號中華民國110年11月29日第一
審判決（起訴案號：臺灣臺南地方檢察署110年度偵字第17906號
），提起上訴，本院判決如下：
    主  文
上訴駁回。
    事  實
一、甲○○明知具有殺傷力之子彈，係槍砲彈藥刀械管制條例所列
    管之違禁物，非經中央主管機關許可，不得持有，竟基於非
    法持有子彈之犯意，於民國110年8月上旬某日，在臺南市○○
    區○○里某處之產業道路旁，拾得非制式子彈1顆，即攜往其
    位在臺南市○○區○○○000號之0住處內藏放，而持有之。嗣經
    警於110年8月20日下午2時5分許，依法搜索上址住處，當場
    扣得子彈1顆，而查悉上情。
二、案經臺南市政府警察局新化分局報請臺灣臺南地方檢察署檢
    察官偵查起訴。
    理  由
一、按被告以外之人於審判外之陳述，雖不符刑事訴訟法第159
    條之1至第159條之4之規定，然經當事人於審判程序同意作
    為證據，法院審酌該言詞陳述或書面陳述作成時之情況，認
    為適當者，亦得為證據。又當事人、代理人或辯護人於法院
    調查證據時，知有第159條第1項不得為證據之情形，而未於
    言詞辯論終結前聲明異議者，視為有前項之同意，刑事訴訟
    法第159條之5定有明文。立法意旨在於傳聞證據未經當事人
    之反對詰問予以核實，原則上先予排除，惟若當事人已放棄
    反對詰問權，於審判程序中表明同意該等傳聞證據可作為證
    據，或於言詞辯論終結前未聲明異議，基於尊重當事人對傳
    聞證據之處分權，及證據資料愈豐富，愈有助於真實發見之
    理念，且強化言詞辯論主義，使訴訟程序得以順暢進行，上
    開傳聞證據亦均具有證據能力。查本案所引用之相關證據資
    料（詳後引證據），其中各項言詞或書面傳聞證據部分，縱
    無刑事訴訟法第159條之1至第159條之4或其他規定之傳聞證
    據例外情形，然業經本院審理時予以提示並告以要旨，且各
    經檢察官、被告甲○○表示意見，當事人已知上述證據乃屬傳
    聞證據，已明示同意作為本案之證據使用（本院卷第101-10
    2頁），而本院審酌上開證據資料製作時之情況，無不當取
    供及證明力明顯過低之瑕疵，認以之作為證據應屬適當，揆
    諸前開規定，應認均有證據能力。
二、認定犯罪事實所憑之證據及理由：
　㈠訊據被告固坦承於前揭時、地拾得子彈1顆，並將之攜至上址
    住處藏放等情不諱，惟矢口否認有何非法持有子彈之犯行，
    辯稱：我無法得知該子彈是否具有殺傷力，以為是坊間所販
    賣之子彈型紀念品，即將之帶回家，故主觀上應不具有非法
    持有子彈之犯意云云。
　㈡經查：
　⒈被告於前揭時、地拾得子彈1顆，將之攜至上址住處藏放乙節
    ，業據被告坦承不諱（偵卷第15頁、原審卷第55頁、本院卷
    第103頁），並有臺灣臺南地方法院110年度聲搜字第812號
    搜索票、臺南市政府警察局新化分局搜索扣押筆錄、扣押物
    品目錄表、扣押物品收據各1份（警卷第37-55頁）附卷可稽
    。又有子彈1顆扣案可證；且扣案子彈，認係非制式子彈，
    由金屬彈殼組合直徑約8.9mm金屬彈頭而成，經試射，可擊
    發，具殺傷力等情，有內政部警政署刑事警察局110年10月1
    日刑鑑字第0000000000號鑑定書1份（偵卷第35-38頁）在卷
    可憑。是此部分事實，堪信屬真實。
　⒉又被告於偵查時供承：（涉嫌非法持有子彈是否承認？）我
    承認，我無法供出來源，我之前是通緝身分，也無法自首拿
    給警方等語（偵卷第17頁），且於原審時供認：（對於檢察
    官起訴之犯罪事實，有何意見？）我承認檢察官起訴之犯罪
    事實等語（原審卷第55、61-62頁）。準此，堪認被告確知
    所持有之扣案子彈係具有殺傷力甚明。從而，被告事後翻異
    前詞，辯稱：我無法得知該子彈是否具有殺傷力，並無主觀
    犯意云云，應屬事後卸責之詞，不足採信。
　㈢綜上所述，本案事證明確，被告上開非法持有子彈之犯行，
    洵堪認定，應依法論科。　
三、論罪科刑：
　㈠核被告所為，係犯槍砲彈藥刀械管制條例第12條第4項之非法
    持有子彈罪。被告自110年8月上旬起至本案查獲時止，持續
    非法持有子彈之行為，為繼續犯，應論以一罪。
　㈡依司法院釋字第775號解釋文義及理由，係指構成累犯者，不
    分情節，一律加重最低本刑，於不符合刑法第59條所定要件
    之情形下，致生行為人所受之刑罰超過其所應負擔罪責之個
    案，不符罪刑相當原則、比例原則。於此範圍內，在修正前
    ，為避免發生上述罪刑不相當之情形，法院就該個案應裁量
    是否加重最低本刑（最高法院108年度台上字第2312號、第2
    361號判決意旨參照）。依此，該解釋係指個案應量處最低
    法定刑、又無法適用刑法第59條在內減輕規定之情形，法院
    應依此解釋意旨裁量不予加重最低本刑（最高法院108年度
    台上字第338號判決意旨參照）。查被告前因詐欺案件，經
    法院分別判處罪刑確定，並經原審法院以108年度聲字第107
    4號裁定應執行有期徒刑1年7月確定，於109年5月16日執行
    完畢，有臺灣高等法院被告前案紀錄表可按，其受徒刑之執
    行完畢，五年以內故意再犯本案有期徒刑以上之罪，為累犯
    。又檢察官於科刑辯論時陳稱：被告曾經犯詐欺罪，經法院
    判處罪刑，並定應執行刑有期徒刑1年7月確定，於109年5月
    16日執行完畢，五年內再犯本罪，被告無視國家管制槍彈的
    禁令，仍然觸犯本罪，顯見他的自我控管能力欠缺，具反社
    會性，且無司法院釋字第775解釋意旨所指應裁量不予加重
    最低本刑，否則將致罪刑不相當之情形，請依刑法第47條第
    1項累犯規定加重其刑等語（本院卷第104-105頁），是檢察
    官已主張並指出證明之方法，並經法院踐行調查、辯論程序
    ，當得作為論以累犯及是否加重其刑之裁判基礎（最高法院
    110年度台上大字第5660號刑事裁定意旨參照）。審酌被告
    前有詐欺前科紀錄，理應產生警惕作用，惟其仍再犯本件非
    法持有子彈犯行，顯見前案之徒刑對被告並未生警惕作用，
    其對於刑罰之反應力顯然薄弱，且被告並無司法院釋字第77
    5號解釋意旨所指個案應量處最低法定刑、又無法適用刑法
    第59條減輕其刑，而應依此解釋意旨裁量不予加重最低本刑
    之情形，則就其所犯上開之罪，應依刑法第47條第1項規定
    加重其刑。從而，被告辯稱：我之前所犯是詐欺罪，跟本件
    槍砲是不同類別的案件，若加重其刑不合理云云，自屬無據
    。
四、原審以被告上開非法持有子彈之犯行，罪證明確，因而適用
    槍砲彈藥刀械管制條例第12條第4項，刑法第11條前段、第4
    7條第1項、第41條第1項前段、第42條第3項規定，並審酌：
    被告不思戒慎行事，明知子彈對社會治安及人身安全均有相
    當危害，為政府極力查禁之物，竟仍未經許可恣意持有扣案
    子彈，所為危害社會安寧秩序，對社會治安亦具有潛在危險
    ，殊為不該，更顯見其法治意識薄弱。惟念被告並未持子彈
    供任何不法使用之犯罪紀錄。兼衡被告持有子彈之時間、數
    量。暨其自陳學歷為高中肄業，離婚有2名未成年子女，經
    濟狀況勉持等一切情狀，量處被告有期徒刑三月，併科罰金
    新臺幣一萬元，並就有期徒刑及併科罰金刑部分，分別諭知
    易科罰金及易服勞役之折算標準，以示懲儆。復說明：扣案
    子彈1顆，既經擊發，已因射擊結果從完整子彈分離而僅餘
    彈殼，喪失子彈之外型、結構、性能及效用，不再具殺傷力
    ，已非違禁物，爰不另為沒收之諭知。本院審核原審認事用
    法俱無不合，所量處之刑度，亦屬允當。被告上訴意旨猶執
    前詞否認犯罪，並以原審量刑過重為由，指摘原判決不當，
    為無理由，應予駁回。
據上論斷，應依刑事訴訟法第368條，判決如主文。
本案經檢察官王宇承提起公訴，檢察官劉榮堂到庭執行職務。
中　　華　　民　　國　　111 　年　　5 　　月　　19　　日
                  刑事第三庭    審判長法　官  陳連發
                                      法　官  何秀燕
                                      法　官  洪榮家　
以上正本證明與原本無異。
如不服本判決應於收受送達後20日內向本院提出上訴書狀，其未
敘述上訴理由者，並得於提起上訴後20日內向本院補提理由書（
均須按他造當事人之人數附繕本）「切勿逕送上級法院」。
　　　　　　　　　　　　　　　　　　　書記官  謝麗首
中　　華　　民　　國　　111 　年　　5 　　月　　19　　日
附錄本案論罪法條：
槍砲彈藥刀械管制條例第12條第4項。
未經許可，持有、寄藏或意圖販賣而陳列子彈者，處5年以下有
期徒刑，併科新台幣300萬元以下罰金。